【裁判字號】    97,訴,539
【裁判日期】    980407
【裁判案由】    殺人未遂等
【裁判全文】
臺灣桃園地方法院刑事判決               97年度訴字第539號
公  訴  人  臺灣桃園地方法院檢察署檢察官
被      告  丙○○
                      號（另案強制戒治中）
選任辯護人  謝崇浯律師
被      告  辛○○
                      號（另案執行中）
選任辯護人  范坤棠律師
上列被告因強盜案件，經檢察官提起公訴，本院判決如下︰
    主  文
丙○○意圖為自己不法之所有，結夥三人以上、攜帶兇器，以脅
迫至使不能抗拒，而使他人交付其物，累犯，處有期徒刑柒年捌
月。
辛○○無罪。
    事  實
一、丙○○前因竊盜等案件，經本院裁定定應執行有期徒刑1 年
    10 月 確定，又因毒品案件，經本院89年度訴字第652 號判
    決應執行有期徒刑1 年4 月確定，經合併執行，於民國89年
    11月6 日入監執行，至92年12月9 日因縮短刑期假釋出獄，
    尚餘殘刑11月25日；惟其復因恐嚇、搶奪、竊盜、毒品及偽
    證等案件，再經本院95年度聲字第1682號裁定定應執行有期
    徒刑3 年8 月，連同前述殘刑合併執行，前揭部分案件經減
    刑後，甫於96年7 月16日縮刑期滿執行完畢；詎不知悔改，
    緣丑○○經由寅○○（綽號「灰狼）介紹，知悉丁○○（綽
    號「卑鄙」）及己○○（綽號「阿生」）有相當款項欲購入
    二手權利車，遂認有機可趁，乃謀議由丑○○先向子○○（
    綽號「小胖」）之妻舅葉良慶借用其所有之BM W廠牌黑色車
    牌號碼7D－9776號自用小客車1 輛（以下簡稱黑色BMW 自用
    小客車）佯裝出售，誘使丁○○及己○○等人帶同大筆財物
    前來，丙○○即與丑○○、癸○○（丑○○、癸○○經本院
    97年度訴字第61號各判處有期徒刑9 年、8 年，並經臺灣高
    等法院97年度上訴字第4337號判決上訴駁回）、庚○○（業
    經本院97年度訴字第61號判處有期徒刑8 年6 月確定）等，
    共同基於加重強盜之犯意，先於96年11月13日某時許，由丑
    ○○經由寅○○、丙○○之引介，在桃園縣中壢市龍岡圓環
    處（以下簡稱龍岡圓環），向丁○○及己○○佯以有二手權
    利車可販售，雙方約定隔日再給付價金及交車，於96年11
    月14日某時，丑○○先與己○○、丁○○約在龍岡圓環見面
    ，己○○、丁○○駕駛車牌號碼4794－RY號自用小客車到達
    該處，丑○○亦駕駛BMW 廠牌白色車牌號碼2U－8530號自用
    小客車（以下簡稱白色BMW 自用小客車）搭載不知情之辛○○到達該處，丑○○向己○○、丁○○表示尚有另1 臺黑色
    BMW 自用小客車可供選擇，惟停放在他處，於徵得己○○、
    丁○○之同意下，己○○遂將其原先所駕駛之自用小客車停
    放在龍岡圓環處，丑○○、辛○○即駕駛白色BMW 自用小客
    車帶同己○○及丁○○，前往位在桃園縣八德市某處不詳之
    三合院內，另由丑○○命庚○○駕駛黑色BMW 自用小客車至
    該處，並命丙○○在三合院接應，待丑○○、辛○○、庚○○、己○○、丁○○等人在三合院檢視上開2 臺BMW 自用小
    客車之車籍資料時，旋有身分不詳自稱便衣員警成年男子2
    人到場盤查，丑○○藉口躲避員警，遂先將己○○、丁○○
    載至桃園縣中壢市辛○○之住處，庚○○、癸○○隨後再至
    辛○○之住處，期間己○○表示欲先返回龍岡圓環處取其原
    先所停放車牌號碼4794－RY號之自用小客車，為分散己○○
    及丁○○之抵抗能力，遂由丑○○命庚○○及癸○○駕駛白
    色BMW 自用小客車偕同己○○外出，然途中庚○○、癸○○
    即藉以要移地至丑○○所使用位在桃園市○○○街113 巷9
    號5 樓處所再談，而由癸○○、庚○○及己○○搭乘前揭白
    色自用小客車先開往該處，癸○○、庚○○及己○○到達桃
    園市○○○街113 巷9 號5 樓後，丙○○亦經由丑○○之通
    知到達上址，庚○○、癸○○、丙○○3 人即拿出所有人不
    詳客觀上足以威脅人之生命、身體安全並可供兇器使用之鋁
    製球棒2 支（未扣案），由庚○○、癸○○各持球棒1 枝，
    以懷疑己○○報警找碴為由，脅迫己○○，嚇令己○○將身
    上之物品交出，至使己○○因勢單力孤恐遭毆打，遂不能抗
    拒，而交付身上現金約新臺幣2 萬元、金戒子1 枚、手機2
    支、車鑰匙1 副予丙○○等人，後丙○○將己○○所攜帶之
    手機1 支交還己○○，其餘物品則遭丙○○等人瓜分一空。
    嗣丑○○再命癸○○駕駛黑色BMW 自用小客車至辛○○住處
    將辛○○、丁○○載至桃園市○○○街113 巷9 號5 樓，在
    此之前丑○○先抵達該處後，為強化對己○○、丁○○等之
    心理壓制，復拿出其所有客觀上足以威脅人之生命、身體安
    全並可供兇器使用類似槍枝之器械1 把（未扣案，未能鑑定
    有無殺傷力，以下簡稱「槍枝」），嚇令己○○進入房間內
    ，並由丙○○在房間內看顧己○○，以避免己○○與丁○○
    接觸談話。丑○○取得己○○上開所交出之自用小客車鑰匙
    後，將槍枝交給庚○○後，即前往龍岡圓環至己○○所有之
    車牌號碼4794－RY號自用小客車上取走車上放置之車用音響
    、現金7 萬元、巴西幣3 萬餘元等財物，迨丁○○亦抵達桃
    園市○○○街113 巷9 號5 樓後，再由庚○○、癸○○分持
    上開客觀上足以威脅人之生命、身體安全並可供兇器使用槍
    枝1 把及球棒1 枝脅迫丁○○，嚇令丁○○將身上之物品交
    出，至使丁○○因恐遭毆打，而達不能抗拒，遂交付身上所
    攜帶之手機1 支及數目不詳之現金，由庚○○取走丁○○所
    攜帶之物品，嗣因子○○當日（96年11月14日）得知丑○○
    欲將其向葉良慶所借用之黑色BMW 自用小客車出售予丁○○
    、己○○等人，心生不滿，而與甲○○等人至桃園市○○○
    街113 巷處欲找丑○○理論，適丑○○取盡己○○所駕駛車
    牌號碼4794－RY自用小客車上之財物後，駕駛黑色BMW 自用
    小客車返回該處，子○○、甲○○即與丑○○鬥毆並朝丑○○開槍（現由本院審理中），辛○○見狀隨即找庚○○等人
    下樓救援，惟庚○○到場後亦遭甲○○等人以鋁棒毆打，己○○、丁○○2 人即見機逃離，而於96年11月15日，己○○
    、丁○○夥同戊○○及壬○○前往上址求償，因壬○○持有
    毒品遭警臨檢查獲，詢問後而循線查悉上情。
二、案經己○○、丁○○訴由桃園縣政府警察局桃園分局報請臺
    灣桃園地方法院檢察署檢察官偵查起訴。
    理  由
甲、有罪部分：
壹、證據能力部分：
一、告訴人己○○、丁○○於警詢時所為之陳述：按被告以外之
    人於檢察事務官、司法警察官或司法警察調查中所為之陳述
    ，與審判中不符時，其先前之陳述具有較可信之特別情況，
    且為證明犯罪事實存否所必要者，得為證據，刑事訴訟法第
    159 條之2 定有明文。所謂「顯有不可信性」與「相對特別
    可信性」，係指陳述是否出於供述者之真意、有無違法取供
    情事之信用性而言，故應就偵查或調查筆錄製作之原因、過
    程及其功能等加以觀察其信用性，據以判斷該傳聞證據是否
    有顯不可信或有特別可信之情況而例外具有證據能力，又先
    前之陳述如係出於自然之發言、臨終前之陳述或違反自己利
    益之陳述等，則在此特別情形下所為之陳述，其虛偽之可能
    性通常較低，可信程度相對提高，而可信之特別情況應依陳
    述時之客觀情況綜合比較判斷，即先前陳述須未受污染，且
    無不當外力介入，最高法院94年度臺上字第629 號、第5490
    號、第5681號判決意旨可供參照。查，告訴人己○○、丁○○於警詢時之供述，依刑事訴訟法第159 條第1 項之規定，
    固無證據能力，惟其於本院審判期日時已到庭作證，本院自
    得參酌其等於本院審理暨警詢中之證詞，苟警詢時之證詞，
    與審判中所述不符部分，具有較可信之特別情況，且為證明
    犯罪事實存否所必要者，得為證據。又告訴人己○○、丁○○分別於96年11月16日、同月17日接受桃園縣政府警察局桃
    園分局偵查隊員警詢問，距渠等於本院97年12月26日審判期
    日時到庭作證，至少已相隔達1 年之久，足認渠等於警詢時
    之記憶應較本院審理時清晰，且顯然較無外力干擾或介入而
    為陳述，渠等於警詢時之陳述，亦無違法取供或其他不自由
    之情形，自堪認其等於警詢所為證述之客觀外部情況，當有
    可信性特別情況。參以渠等身為告訴人，其之證述涉及被告
    丙○○有無為本案加重強盜犯行，是其證詞對被告犯罪事實
    之存否具有必要性，亦堪認定。從而，本院認其警詢筆錄符
    合前述「可信性」及「必要性」要件，倘渠等於警詢時所為
    之證述與本院審理中不符，其等先前之陳述具有較可信之特
    別情況，且為證明犯罪事實存否所必要者，自得為證據。告
    訴人丁○○於偵查中所為之陳述，係經檢察官諭知證人有具
    結之義務及偽證之處罰並命朗讀結文具結擔保其證言之真實
    性後，以證人身份，於檢察官面前完整、連續陳述其親身經
    歷，且查無證據顯示係遭強暴、脅迫、詐欺、利誘等外力干
    擾情形，或在影響其心理狀況致妨礙其自由陳述等顯不可信
    之情況，且被告亦未能提出有何其他顯不可信之情況，該證
    人於檢察官前所為之陳述，依刑事訴訟法第159 條之1 第2
    項規定，應具證據能力。
二、告訴人己○○、丁○○於另案即本院97年度訴字第61號（以
    下稱另案）審理中所為之陳述：按被告以外之人於審判外向
    法官所為之陳述，得為證據。刑事訴訟法第159 條之1 第1
    項定有明文。告訴人己○○、丁○○於另案審理中所為之陳
    述，既屬於審判外向法官所為之陳述，且證人己○○、丁○○業於本院審理中經傳喚到庭作證，而賦予兩造交互詰問之
    機會，依上開規定，自得作為證據。
三、證人即同案被告庚○○於警詢、偵查中所為之陳述：雖依釋
    字第582 號解釋所示：憲法第16條保障人民之訴訟權，就刑
    事被告而言，包含其在訴訟上應享有充分之防禦權。刑事被
    告詰問證人之權利，即屬該等權利之一，且屬憲法第8 條第
    1 項規定「非由法院依法定程式不得審問處罰」之正當法律
    程式所保障之權利。為確保被告對證人之詰問權，證人於審
    判中，應依法定程式，到場具結陳述，並接受被告之詰問，
    其陳述始得作為認定被告犯罪事實之判斷依據等語。惟按被
    告以外之人於審判中滯留國外或所在不明而無法傳喚或傳喚
    不到者，其於檢察事務官、司法警察官或司法警察調查中所
    為之陳述，經證明具有可信之特別情況，且為證明犯罪事實
    之存否所必要者，得為證據，刑事訴訟法第159 條之3 第3
    款定有明文；則苟證人在審判外陳述後，復因故在法院審判
    中未能到庭或不能陳述或到庭後拒絕證言者，應適用傳聞法
    則之例外而認具證據能力。查證人庚○○業經本院審理中合
    法傳喚、拘提均未到庭，有本院送達證書及拘票各一份在卷
    可稽，而檢察官及辯護人復於本院審理時陳明捨棄傳喚證人
    庚○○，且衡以證人庚○○之上開陳述，分別係於96年11月
    19 日 、11月29日及12月4 日所為，距本案發生時間實屬較
    近，證人之記憶亦較為清晰，而具有可信之特別情況，且證
    人庚○○係為本案之共同正犯，對犯罪經過應甚為瞭解，而
    認為證明本案犯罪事實所必要，再證人庚○○於檢察官前所
    為之陳述應更無違法取供或其他不自由情形之可能，而參酌
    刑事訴訟法第159 條之3 第3 款規定及其意旨（因該條規定
    未含於檢察官前所為之陳述），應認證人庚○○之上開證述
    ，均得採為證據。
四、同案被告丑○○、庚○○及癸○○於另案即本院97年度訴字
    第61號（以下稱另案）審理中之陳述，業經本院於審理中經
    認上開陳述係屬審判外於法官前所為之陳述，且庚○○業經
    傳、拘未獲，已如上述，已無使其接受交互詰問之可能，而
    當庭裁定有證據能力，附此敘明。
貳、實體部份：
一、被告丙○○固坦承於庚○○向己○○要收驚費時，有在旁幫
    腔，並問己○○盤查警察係否為其所叫，今日車輛買賣之介
    紹費應如何處理等語，及自己○○處收取新臺幣5 千元等情
    ；惟矢口否認有加重強盜犯行，辯稱：我未對己○○施以強
    暴或恐嚇言語，我手上亦無拿刀、拿槍，一開始我僅係單純
    買賣介紹人，我沒到辛○○家，亦未到三合院云云。其辯護
    人則辯稱：被告丙○○為本件權利車買賣之介紹人，被告丙○○僅為介紹買賣之意思，介紹雙方認識，其後無論在龍岡
    圓環抑或三合院，被告丙○○均未出現，到達龍泉一街後，
    依證人己○○之證述，其明確指出被告丙○○並未拿球棒，
    就其身上財物、戒指部分，證人己○○亦表示未看到被告丙○○有據為己有之行為，因此，被告丙○○縱在現場，但非
    表示有參與本案強盜犯行；至被告丙○○提及庚○○向己○○要紅包1 萬2 千元紅包，證人己○○於本院審理中證述並
    無此事，即便庚○○及丙○○均有提及此節，亦不能以此認
    定，至丁○○部分，其到庭時，均無法指認被告丙○○有參
    與本案強盜犯行，且丁○○雖稱，有一名不認識的人手持鋁
    棒在現場，也不能認定該人即係被告丙○○，此外，其餘同
    案被告丑○○、辛○○均表示被告丙○○並未參與本案，而
    庚○○雖有指稱被告丙○○有參與乙節，但因未能到庭使被
    告丙○○行反對詰問，憑信性實有疑問，亦不足為不利於被
    告丙○○之認定云云。經查：
（一）證人己○○於警詢、另案及本院審理中證稱，伊與丁○○
      相約去買車，是由丁○○與對方接觸，96年11月13日有先
      與對方碰面，96年11月14日伊準備了巴西幣3 萬元及現金
      將近10萬元，對方有說可以用巴西幣買車，伊才帶巴西幣
      過去，伊本來要買2 臺車，1 臺約20萬元，是相約在龍岡
      圓環見面，後來有到一處三合院談論車子買賣，是由對方
      開著白色的BMW 車子帶伊與丁○○過去，伊身上帶了將近
      2 萬元的現金及金戒子，巴西幣及現金7 萬元都放在車內
      ，在三合院時除了一名女子及丑○○外，還有看見庚○○
      ，並且看到另1 部黑色的BMW 自用小客車，對方有提供車
      籍資料給伊看，在看的時候警察就到了，警察說要搜身，
      因為伊的身上沒有帶違禁物，警察就放伊走，伊與丁○○
      就坐丑○○的車子離開，現場只有庚○○被留下來，之後
      伊就與丑○○、丁○○及該名女子到中壢市某處，後來庚○○、癸○○也有到那個地方，本來說要帶伊去牽車，後
      來沒有去，庚○○、癸○○帶伊去1 處位在靠近省立桃園
      醫院的地方，庚○○載伊去的途中有提到警察為何會到三
      合院，庚○○認為是伊帶過去的，在該處庚○○有拿球棒
      叫伊將身上的東西拿出來，庚○○叫伊解釋為何警察會到
      三合院，伊說地方是你們帶伊去的，伊如何知道警察會去
      ，伊就將身上的現金、金戒子、車鑰匙及2 支手機拿出來
      ，隨便他們拿，當時有庚○○、癸○○及丙○○在場，癸○○手裡也有拿著球棒，癸○○或是丙○○也有叫伊將身
      上的東西拿出來，不過伊不確定是誰說的，因為對方人多
      ，還有拿球棒，伊不敢反抗，伊交出金錢並非基於自願，
      庚○○有將現金拿走，金戒子是丙○○拿走的，車鑰匙伊
      就不清楚，丙○○後來有將比較舊的手機還給伊，約過了
      10 幾 分鐘丑○○有到現場，約待了5 分鐘就離開，丑○○有從身上拿出1 把槍給伊看，後來又將槍交給庚○○，
      庚○○拿到槍枝後就放在身上，之後就把槍交給1 個不認
      識的人，對方拿出槍枝時並沒有用槍枝指著伊，只有叫伊
      進入房間，之後就將槍放在床上，並由被告丙○○在房間
      內負責看守，伊有請丑○○幫伊去龍岡圓環開車，丁○○
      約在15分鐘到20分鐘後到達該處，丁○○到了之後有和庚○○吵架，伊有跑出房間外面勸丁○○，並且叫對方不要
      打丁○○，在該處伊只能待在房間裡面，不可以走出房間
      ，因為庚○○還有一些不認識的人說伊不能走動，庚○○
      和伊一起坐在房間裡面，丁○○本來有要進來房間，但是
      庚○○他們叫丁○○坐在沙發那裡，後來伊聽到有人吵架
      ，就有人叫伊趕快走，這時伊才有和丁○○講到話，伊去
      看桌上的東西都已經不在了，之後伊有叫丁○○打電話給
      介紹人，叫介紹人幫忙問車子停在何處，伊的車子是隔了
      2 天，在八德的產業道路上找到的，找到時車子的鑰匙壞
      掉了，音響被拿走，車內財物也不見了，車子的外觀沒有
      被破壞，伊有叫開鎖的人來開，然後叫朋友回家拿備用鑰
      匙等語（見院卷四第175 ～192 頁、院卷五第115 頁～第
      147 頁、96年度偵字第28497 號卷第26頁至第28頁），可
      見證人己○○原與丑○○等人商約購買二手權利車事宜，
      惟於上揭時間與庚○○、癸○○同至上開龍泉一街處後，
      即遭丙○○、庚○○、癸○○共同以持球棒及言語脅迫之
      方式，使己○○因而交付其身上之金錢、金戒子、汽車鑰
      匙及手機，被告丙○○並取走其金戒子，嗣於丑○○抵達
      上址後，再由丑○○取其汽車鑰匙至其車上強取其車內之
      車用音響、現金7 萬元、巴西幣3 萬餘元等物之事實。
（二）證人丁○○於警詢、偵查、另案及本院審理中證稱，寅○○介紹伊去買車子，96年11月13日看了1輛車子，因為伊
      當天錢還沒有準備好，隔天約好要去桃園監理站辦理過戶
      ，寅○○說沒有辦法從新竹趕上來，就給伊丑○○的電話
      ，丑○○就和伊約在龍岡圓環看車，到了龍岡圓環之後，
      丑○○、辛○○要求伊與己○○一起過去看另1臺車，己○○說不要這麼麻煩，乾脆坐丑○○的車子過去，伊就將
      現金80萬元放在車上，丑○○有看見伊將錢放在車內，因
      為丑○○到了之後有問伊錢在哪裡，伊有打開給他們看，
      只是他們不知道有多少錢，丑○○就把伊與己○○載到1
      處三合院，現場有2臺BMW的車子，還有辛○○及庚○○在
      ，伊還在看車子的權利文件時就有2名自稱是員警的人過
      來盤查身分，警察就說要看所有人的身分證件，因為伊當
      時還有另案遭板橋地檢通緝，伊有提出身分證號碼給警察
      查詢，警察有用小電腦查詢，但是沒有查出來，伊就懷疑
      警察是假的，在匆忙之下，丑○○就說趕快走，就載著伊
      和己○○、辛○○一起離開現場，只有留下庚○○，後來
      另外到了中壢市○○○路辛○○的住所，說先在那裡休息
      ，等一下再帶伊去牽伊自己的車子，之後己○○說要先和
      丑○○去牽車，叫伊先在那裡等，經過一段時間己○○都
      沒有回來，伊持續撥打己○○的電話，但是只有第1通有
      人接聽，其他的就沒有接聽，後來丑○○、辛○○透過電
      話說己○○在和他們講車子的事情，就叫伊要跟著他們走
      ，是癸○○開著黑色BMW自用小客車到辛○○的住處，說
      要載伊到他處，上車之後就換了辛○○開車，然後辛○○
      、癸○○就把伊載到桃園市○○○街113巷9號5樓，伊上
      樓後，因為很擔心己○○的安危，所以伊問己○○人在哪
      裡，伊走進去房子裡面看見有1間房間門是打開的，伊探
      頭有看見己○○，丙○○在看顧己○○，結果庚○○、丙○○叫伊不要看，然後庚○○手裡拿著槍枝，丙○○拿著
      1 支球棒，叫伊不要動、坐好，表示說剛剛他們會被警察
      留著，就是因為伊帶著警察去，他們要問伊剛剛為何警察
      會來，庚○○叫伊把身上的東西拿出來，因為庚○○手上
      拿著槍枝，伊害怕且無法抵抗，就將身上的手機、金錢放
      在桌上，伊不知道當時身上有多少錢，庚○○有作勢要打
      伊，己○○就衝出來叫伊不要講話比較不會有事，伊有問
      己○○有沒有事情，己○○說東西都被拿走了，己○○後
      來就被叫進去房間裡面，期間丑○○有打電話進來，因為
      是用擴音，伊有聽到電話內容，丑○○叫他們人要顧好，
      伊要去看己○○怎樣，庚○○也不讓伊去看，伊在現場也
      有看見癸○○，已經忘記癸○○在作什麼，後來是丑○○
      被押走，對方一群人就衝下去，只剩下伊與己○○，伊就
      和己○○搭乘計程車離開，因為急著要離開，伊也沒有去
      想拿出來的東西在哪裡，開去的車子是隔天在龍岡士校附
      近找到的，因為伊逼寅○○要負責，寅○○有打電話告訴
      伊車子放在哪裡，伊就用備用鑰匙去開車，車內音響已經
      被拔掉了，車窗玻璃、門鎖還是好好的，但是因為沒有備
      用的感應器，所以無法打開暗鎖，有叫原廠的人來開等語
      （見院卷四第192 ～203 頁、院卷五第42頁～第65頁、96
      年度偵字第28497 號卷第31頁至第34頁、第81頁至第86頁
      、97年度偵字第2541號卷第11頁），以證證人丁○○至上
      開龍泉一街處後，即見庚○○手持槍枝，被告丙○○手拿
      球棒，要求其不要動、坐好，庚○○並叫其將身上的東西
      交出，證人丁○○因庚○○手拿槍枝，畏懼至無法抵抗而
      將身上手機、金錢放在桌上，其間丑○○並以電話要求渠
      等將己○○、丁○○二人顧好等情，復核以證人丁○○之
      上開證述，其證述內容均大致相同，並無出入，且與證人
      己○○之上開證述互核相符，又其與被告丙○○、丑○○
      、庚○○、癸○○等人素無恩怨，當無虛偽陳述以誣陷被
      告丙○○、丑○○、庚○○、癸○○之必要，是其上開證
      述，亦堪採信。
（三）證人庚○○警詢、偵查及另案審理中證稱，伊與癸○○、
      己○○到達桃園市○○○街113巷9號5樓處後，伊當時持
      空氣槍、癸○○則持鋁棒，伊就故意找碴，問己○○你為
      何找警察來，要求己○○拿錢給我們，被告丙○○當時在
      旁即與伊一搭一唱，要己○○給個交代，雖伊與被告丙○○未事先講好，但被告丙○○聽伊與己○○對談之內容，
      即已明瞭，己○○則將其身上之新臺幣1萬9千5百元交出
      來，伊拿了1萬2千元，己○○另外包給被告丙○○6千元
      ，嗣因己○○表示其身上沒有錢了，才要被告丙○○還給
      他1千元，至上開金錢，伊與被告丙○○已全部花光等語
      （見院卷五第70～80頁、96年度偵字第28497號卷第7～9
      頁、第65～68頁、第84頁），核與上開證人己○○之證述
      相符外；被告丙○○於警詢、本院準備程序及另案審理中
      亦自承，本件強盜案，丑○○事先即有邀伊參與，己○○
      等人於三合院時，丑○○有以電話與伊聯絡，伊當時並有
      前往三合院，且親眼見到2 名警察前來盤查，伊至上開龍
      泉一街處後，庚○○即向伊表示要向己○○收取收驚費一
      事，伊並有見到有一玩具槍置於該客廳內，又庚○○向己○○要求索取收驚費時，伊亦有與庚○○一搭一唱，伊最
      終分得5 千元，至丁○○則係事後才到等語，足見被告丙○○確於案發前即清楚知悉本案強盜犯行，且有於上揭時
      間，前往三合院及龍泉一街處，並於上開龍泉一街處時，
      與庚○○一搭一唱要求己○○交出身上財物而因此取得新
      臺幣5 千元之事實；再衡諸告訴人己○○、丁○○原僅欲
      向同案被告丑○○購買二手權利車，警察臨檢亦與告訴人
      己○○、丁○○無涉，而被告庚○○縱經警察臨檢，業無
      任何損失，被告丙○○更無任何損害，是告訴人己○○自
      不會無端對丙○○等人交付身上財物，甚連其金戒子都一
      併交出，況參以上開桃園市○○○街處為同案被告丑○○
      所管理之處，己○○甫到龍泉一街，在勢單力孤且無丁○○之陪同下，卻見癸○○手持持鋁棒，庚○○、丙○○對
      其脅迫要交付收驚費等情，更證告訴人己○○交出身上所
      有財物，顯非出於自願所為。綜此，被告丙○○有於上揭
      時、地參與本案強盜犯行，堪以認定，被告丙○○翻異前
      詞，辯稱其僅係介紹人，並未到三合院云云，並不足採。
（五）至辯護人辯稱，依證人己○○於本院審理中之證述，並未
      指稱被告丙○○有持球棒，就其身上財物、金戒子，其亦
      未表示有見被告丙○○有據為己有，被告丙○○縱在現場
      ，非即表示有參與本案強盜犯行；雖被告丙○○提及庚○○向己○○要紅包1 萬2 千元紅包，證人己○○於本院審
      理中亦證述並無此事，自不能以庚○○及丙○○均予坦承
      即作認定云云；惟查，共同正犯之成立，僅以行為當時共
      同正犯間有犯意聯絡、行為分擔為己足，並不以每一共同
      正犯均有為全部構成要件犯行為必要，且共同正犯在犯意
      聯絡範圍內之行為，自應同負全部責任（最高法院91年台
      上字第50號判例參照）。而核被告丙○○先前既已知悉丑
      ○○等人欲為強盜犯行，並有至三合院目擊當時員警前來
      盤查情況，竟仍與庚○○一搭一唱，以員警前來盤查為由
      ，故意找碴要求己○○交出金錢，足見被告丙○○就本案
      強盜犯行，與共犯間顯有犯意聯絡及行為分擔，且證人丁○○於另案審理中亦證稱：「我上去之後，我很擔心己○○的安危，所以我要問己○○人在哪裡，結果庚○○、丙○○說叫我不要看，然後庚○○手裡拿著槍枝，丙○○拿
      著一隻球棒」等語（見院卷五第47頁），益見被告丙○○
      確有共同實施強盜己○○之犯行，縱然證人己○○未指稱
      被告丙○○有持鋁棒，仍無礙其上開犯行之認定；復證人
      己○○雖於本院審理中曾改稱其身上財物、金戒子，未見
      被告丙○○有據為己有之行為云云，然其於本院審理中亦
      證稱，伊有見到被告丙○○拿金戒子等語（見院卷五第
      184 頁），而核以交互詰問制度設計之主要目的，雖在於
      辨明證人供述證據之真偽，以期發見實體真實，然就實質
      證據價值面之判斷而言，並無所謂其證據價值即當然比審
      判外未經交付詰問之陳述為高之可言。第以證人所為之供
      述證據，係由證人陳述其所親身經歷事實之內容，而證人
      均係於體驗事實後之一段期間，方於警詢或檢察官偵訊時
      為陳述，更於檢察官偵訊後之一段期間，始於審判中接受
      檢、辯或被告之詰問，受限於人之記憶能力及言語表達能
      力有限，本難期證人於接受訊問時，能一字不漏完全供述
      呈現其所經歷之事實內容，更無從期待其於法院審理時，
      能一字不漏完全轉述先前所證述之內容，自應著重於證人
      對於待證事實主要內容之先後陳述有無重大歧異，藉此以
      判斷其證詞之證明力高低，不得僅因證人於審判外所供述
      與證人於交互詰問過程中，就同一問題之回答有先後更正
      不一致之處；或證人於審判中交互詰問時所證述之內容未
      完全一致，即全盤否認證人證詞之真實性。是衡以證人己○○於另案及本院審理中均曾陳以被告丙○○有拿其身上
      財物及金戒子乙情，且該證述內容與證人庚○○之證述及
      被告丙○○之自承均互核相符，是被告丙○○確有拿其金
      錢及金戒子等情，堪以認定，辯護人所辯，尚不足採；又
      就己○○有無包紅包1 萬2 千元乙節，查證人己○○之上
      開證述，其係表示當時交付身上所有財物，並非出於自願
      所為，故無所謂包紅包等情，而非證稱其未交付任何財物
      ，是辯護人所辯，亦不足採。
（六）辯護人又辯以，丁○○於到庭時，均無法指認被告丙○○
      有參與本案強盜犯行，且丁○○雖稱，有一名不認識的人
      手持鋁棒在現場，也不能認定該人即係被告丙○○，此外
      ，其餘同案被告丑○○、辛○○均表示被告丙○○並未參
      與本案，而庚○○雖指稱被告丙○○有參與乙節，但因未
      能到庭使被告丙○○行反對詰問，憑信性實有疑問云云；
      然查，共同正犯，係共同實施犯罪行為之人，在共同意思
      範圍內，各自分擔犯罪行為之一部，相互利用他人之行為
      ，以達其犯罪之目的，其成立不以全體均參與實施犯罪構
      成要件之行為為要件。承上，告訴人丁○○受行搶當時，
      被告丙○○負責於房間內看管告訴人己○○，縱其未親自
      下手對其行搶，惟其因與共犯間有犯意聯絡，且其所為，
      亦使告訴人己○○、丁○○相互隔開而達到削減其反抗能
      力之效果，自應成立本案強盜犯行之共同正犯無訛；復同
      案被告丑○○、辛○○雖均表示被告丙○○未參與本案，
      然核以渠等（辛○○雖經起訴，然查其並未參與本案犯行
      ，詳下述）同屬共犯關係，渠等倘表示被告丙○○有為本
      案犯行，無疑將有自陷已身於罪之可能，是渠等之供述實
      有偏袒被告丙○○，並不足採；另就證人庚○○證述部分
      ，業如前述，證人庚○○既經傳、拘未獲，辯護人亦於本
      院審理中捨棄該證人詰問之聲請，是辯護人在無其他論據
      下，單以證人庚○○未到庭接受詰問，即遽論其證述均不
      可採云云，難堪足採。
（七）按「原判決認定上訴人等係共犯結夥三人以上攜帶兇器之
      加重強盜罪責，但刑法分則或刑法特別法中規定之結夥2
      人或3 人以上之犯罪，應以在場共同實施或在場參與分擔
      實施犯罪之人為限，不包括同謀共同正犯在內」，最高法
      院著有94年臺上字第1949號判決可資參照。證人丁○○於
      另案審理中雖證述：在桃園市○○○街113 巷9 號5 樓，
      庚○○有拿出槍枝，伊忘記丙○○有拿球棒等情（見院卷
      五第47頁），惟觀諸證人丁○○於另案審理中亦證稱：庚○○拿著槍枝出來的時候，辛○○不在，但是癸○○在旁
      邊，庚○○叫伊將身上的東西拿出來，當時己○○在另1
      個房間內，由丙○○在房間內看管己○○等語（見院卷五
      第64頁），核與證人己○○於另案審理中證述：當時伊在
      房間內時，是丙○○和伊一起在房間內，丙○○在房間內
      時，並沒有拿著任何工具或東西等語（見院卷五第146 頁
      ）相符，足見被告丙○○當時係在房間內看顧告訴人己○○，於客廳內僅有被告庚○○、癸○○對告訴人丁○○施
      以脅迫之手段，要求被害人丁○○交出身上財物，從而被
      告丙○○等人就強盜告訴人丁○○部分，應不構成結夥三
      人之要件。另前來盤查之員警2 人，是否亦係假冒而為本
      案強盜犯行之共犯，經核卷內所有證據，均無法予以確認
      ，自難為此認定，附此敘明。
（八）綜上所述，本案事證明確，被告丙○○上開加重強盜犯行
      ，堪以認定，應依法論科。
三、按未扣案之槍枝1 枝及鋁製球棒2 枝，在客觀上足以危害他
    人生命、身體之安全，該物品顯具有客觀危險性，自屬兇器
    無訛。復「捕禁被害人，勒令交款，其捕禁即屬強暴、脅迫
    ，當然包括於強盜行為之內，不能於強盜罪外，更論以妨害
    自由之罪」、「強盜於行劫時，綑縛事主，即係實施強暴脅
    迫，應包括於強盜行為以內，不另成立妨害自由罪」、「強
    盜罪以強暴、脅迫等方法，致使不能抗拒為構成要件之一，
    當然含有妨害被害人自由之性質，故犯強盜罪而有妨害被害
    人之自由時，是否另論以妨害自由罪名，應就行為人之全部
    犯罪行為實施過程加以觀察。倘妨害自由行為時，強盜行為
    尚未著手實施，可依其情形認為妨害自由、強盜犯罪間具有
    方法結果之牽連關係；若強盜犯行業已著手實施，則所為強
    暴、脅迫等非法方法剝奪被害人行動自由行為，應包括在強
    盜行為之內，無另行成立刑法第302 條第1 項之妨害自由罪
    之餘地」最高法院著有23年上字第1578號、24年上字第4407
    號判例、92年臺上字第2184號判決可資參照。核被告丙○○
    所為，係犯刑法第328 條第1 項之強盜罪，就被害人己○○
    部分而有刑法第321 條第1 項第3 款、第4 款攜帶兇器、結
    夥三人以上而犯之情形，就被害人丁○○部分而有刑法第
    321 條第1 項第3 款攜帶兇器而犯之情形，所為均係犯刑法
    第330 條第1 項之加重強盜罪。又強盜罪以強暴、脅迫等方
    法，致使不能抗拒為構成要件之一，由本案被告丙○○等人
    之犯罪計畫、全部犯罪行為實施之過程及上開判決及判例意
    旨觀之，被告丙○○等人既決定以限制被害人己○○、丁○○離開桃園市○○○街113 巷9 號5 樓為強盜之脅迫方式，
    足認被告丙○○等人於限制被害人己○○、丁○○行動自由
    時，強盜犯行業已著手實施，因之，渠等所為非法方法剝奪
    被害人己○○、丁○○行動自由行為，應包括在強盜行為之
    內，無另行成立刑法第302 條第1 項之妨害自由罪。被告丙○○與同案被告庚○○、丑○○、癸○○間就上開犯行，有
    犯意聯絡及行為分擔，為共同正犯。被告丙○○以一強盜犯
    意，施脅迫於告訴人己○○、丁○○2 人，至不能抗拒之程
    度，為想像競合犯，應依刑法第55條規定，從重論以一有刑
    法第321 條第1 項第3 款、第4 款攜帶兇器、結夥三人以上
    之情形而犯刑法第330 條第1 項之加重強盜罪。被告丙○○
    前有事實欄所記載之前科資料，此有臺灣高等法院被告前案
    紀錄表1 份可按，被告丙○○於受前開有期徒刑執行完畢後
    ，5 年內故意再犯本件有期徒刑以上之刑之罪，為累犯，應
    依刑法第47條第1 項規定，依法加重其刑。爰審酌被告丙○○正值壯年，未思以正途謀生，竟與丑○○等人共同持手槍
    、球棒強盜告訴人己○○、丁○○，犯罪手段惡劣，造成己○○、丁○○財產損失，危害社會治安重大，且被告犯後，
    仍避重就輕，飾詞卸責，難認已有悔意，及其於集團中所扮
    演之角色分配等一切情狀，量處如主文所示之刑。末查，未
    扣案之槍枝1 支，起初雖為同案被告丑○○所持拿，惟無證
    據證明確屬丑○○抑或何人所有，且因未扣案，又證人即同
    案被告癸○○於另案審理中證稱，上開槍枝其已拿去丟掉等
    語（見院卷五第98頁），因認上開槍枝因遭丟棄而滅失，爰
    不予宣告沒收；至未扣案之球棒2 支，雖被告丙○○及同案
    被告癸○○均曾持拿，惟被告丙○○及同案被告丑○○、庚○○、癸○○均否認為其所有，且依卷內證據亦無法證明為
    何人所有下，亦不予宣告沒收。
乙、無罪部分：
一、公訴意旨略以：被告辛○○、丑○○、癸○○、庚○○及丙○○等5 人，共同基於加重強盜之犯意聯絡及行為分擔，先
    於96年11月13日某時許，由丑○○經不詳男子「寅○○」引
    介，在桃園縣不詳地點，向丁○○及己○○佯以有二手權利
    車可販售，談妥價金後，於翌（14）日某時，丑○○、癸○○、庚○○、辛○○及丙○○即帶同己○○及丁○○，前往
    在桃園縣八德市某處不詳三合院內，該處擺有BMW 廠牌自用
    小客車白色車號2U-8530 號及上開黑色車號7D-9776 號各1
    輛供己○○及丁○○參考，旋有不詳自稱便衣員警成年男子
    2 人到場盤查，丑○○即藉以要移地至其不知情之妻乙○○
    位在桃園縣桃園市○○○街113 向9 號5 樓承租處再談，而
    由癸○○、庚○○及己○○搭乘前揭白色車輛先開往該處，
    後由丑○○、辛○○、丙○○及丁○○搭乘上開黑色自用小
    客車於20分鐘後後至，藉以分開己○○及丁○○以削弱其等
    抵抗能力。癸○○、庚○○及己○○到場後，癸○○及庚○○即拿出預藏之球棒，以懷疑己○○報警找碴為由，脅迫己○○致令不能抗拒而交付身上物品由渠等檢視確保無資反抗
    武器。嗣丁○○被丑○○、辛○○、丙○○等帶同上樓後，
    丑○○為強化對己○○、丁○○等之心理壓制，復拿出槍枝
    1 把交由庚○○持以喝令己○○及丁○○交付原所駕車號
    4797-RY 號之車輛鑰匙及其他所有財物，丑○○取得該車鑰
    匙後，即與辛○○前往八德市該車停放處搜取財物。庚○○
    及丙○○另趁隙以懷疑己○○報警找碴為由，脅迫己○○交
    付現金新臺幣1 萬2,000 元予渠等得手。上開手法均致至使
    己○○及丁○○不能抗拒而使渠等所攜財物遭洗劫一空，共
    遭取走取走現金70餘萬，行動電話3 支、車用音響DVD 、海
    洛因55公克、巴西幣3 萬餘元及金飾等財物。因認被告辛○○涉犯刑法第330 條第1 項之加重強盜罪嫌云云。
二、按犯罪事實應依證據認定之，無證據不得認定其犯罪事實；
    又不能證明被告犯罪者，應諭知被告無罪之判決，刑事訴訟
    法第154 條第2 項、第301 條第1 項分別定有明文。而事實
    之認定，應憑證據，如未發現相當證據或證據不足以證明，
    自不能以推測或擬制之方法，為裁判基礎（最高法院40年臺
    上字第86號判例）；又所謂「積極證據足以為不利被告事實
    之認定」係指據為訴訟上證明之全盤證據資料，在客觀上已
    達於通常一般之人均不致於有所懷疑，而得確信被告確曾犯
    罪之程度，若未達到此一程度，而有合理懷疑之存在時，即
    無從為有罪之認定（最高法院76年臺上字第4986號判例）。
    申言之，認定犯罪事實所憑之證據，雖不以直接證據為限，
    間接證據亦包括在內，然而無論直接證據或間接證據，其為
    訴訟上之證明，須於通常一般之人均不致有所懷疑，而得確
    信其為真實之程度者，始得據為有罪之認定，倘其證明尚未
    達此一程度，而有合理之懷疑存在而無從使事實審法院得有
    罪之確信時，即應由法院為諭知被告無罪之判決（最高法院
    76年臺上字第4986號判例）；換言之，事實審法院倘已踐行
    完畢調查證據之程序後，仍無法形成「被告確有該當各該構
    成要件所欲處罰之構成要件事實」之確信時，即應依刑事訴
    訟法上「罪疑利益歸於被告（亦即，倘有懷疑則從被告之利
    益作解釋）」之證據法則，逕為被告有利之認定。
三、公訴人認被告辛○○涉犯加重強盜罪嫌，無非以共同被告丙○○於警詢中之供述、自白書、證人即告訴人己○○、丁○○之供述、證人即同案被告庚○○之證述、證人壬○○之證
    述及現場照片等為其主要論據。訊據被告辛○○堅決否認有
    為上開加重強盜犯行，辯稱：我並未參與本案強盜犯行，案
    發當天我係要向丑○○借車子載小狗去洗澡，我至上開龍泉
    一街處亦係為向丑○○借車子，且己○○、丁○○均係我叫
    他們先離去等語。
四、經查：共同被告丙○○、庚○○雖曾於警詢時陳稱，被告辛○○有參與本案強盜犯行云云，惟就被告辛○○如何參與本
    案強盜犯行、其與共犯間之犯意聯絡及行為分擔係屬為何，
    上開二人則未予提及；復證人庚○○於另案審理中證稱，在
    三合院時，被告黃佩琳始終在車上，從未下車等語（見院卷
    五第72頁）、證人己○○於本院審理中證稱：「（依你的認
    知，本件交易，是丑○○與你之間的交易？或是辛○○也有
    跟你說明二手權利車的交易情形？）就是丑○○跟我講，辛○○只是跟丑○○在一起而已，辛○○並沒有跟我說什麼。
    」、「（你從龍岡圓環到三合院車上有無女子？）有的。」
    、「（在三合院的現場，你有無看到一個女子？）沒有。」
    、「（後來那位女子怎麼了？）那個女子怎麼了我不知道，
    我沒有看到。」、「（依你所述，辛○○有看到丑○○拿你
    的車子鑰匙，並且看到你進入房間，是否如此？）我不清楚
    ，我進去房間以後，辛○○才進房間，至於辛○○有無看到
    丑○○拿我的鑰匙，我不清楚。」等語（見院卷四第176 、
    188-1 頁、院卷五第118 頁）及證人丁○○於本院審理中證
    稱：「（庚○○上開脅迫言語時，你因而交出身上財物，當
    時辛○○又是與你一起到龍泉一街，有無看到上揭強盜情形
    ？）沒有，因為我和辛○○一進去龍泉一街，辛○○就直接
    進去房間，我本來要跟著去，就被庚○○攔下，帶到客廳。
    」、「（你方稱：辛○○要帶你去見己○○，卻遭到庚○○
    阻擋，是否如此）是辛○○走到房間，我自己要跟著辛○○
    進去房間，可是被庚○○檔下」、「（辛○○有無看見庚○○阻擋你進入房間？）沒有。」、「（己○○稱：他從房間
    內聽到你被毆打的聲音，衝出來阻止時，你有無看到辛○○
    ？）沒有。」、「（你方稱：你到龍泉一街現場，即看到庚○○身上有疑似槍枝，還有不認識的人手持球棒，辛○○有
    無在場？）沒有。」等語（見院卷四第198 、201 、203）
    ，均未證明被告辛○○有參與本案強盜犯行，另證人壬○○
    於警詢時之陳述，亦未提及被告辛○○有何強盜情事，是在
    無證據可資證明被告辛○○與同案被告丑○○等人就本案犯
    行有犯意聯絡及行為分擔下，尚難僅因同案被告丙○○、庚○○之指述，及被告辛○○有與同案被告丑○○偕同出現，
    並有至上開龍泉一街處等情，遽論被告辛○○有共同參與本
    案加重強盜犯行。
五，綜上所述，公訴意旨雖認被告辛○○有共同參與本案加重強
    盜犯行，然因檢察官所為舉證，均不足以證實被告確有為上
    開犯行，此外，本院復查無其他積極證據足認被告有檢察官
    所指之上述犯行，揆之首開說明，自應為無罪之諭知。
據上論斷，應依刑事訴訟法第299 條第1 項前段、第301 條第1
項，刑法第28條、第330 條第1 項、第47條第1 項、第55條，判
決如主文。
本案經檢察官黃怡菁到庭執行職務。
中    華    民    國    98    年    4     月    7     日
                刑事第十庭    審判長  法  官  江德民
                                      法  官  蘇昌澤
                                      法  官  華奕超
以上正本證明與原本無異。
如不服本判決應於收受判決後10日內向本院提出上訴書狀，並應
敘述具體理由。其未敘述上訴理由者，應於上訴期間屆滿後20日
內向本院補提理由書「切勿逕送上級法院」。
                                      書記官  常毓生
中    華    民    國    98    年    4     月    7    日
中華民國刑法第330條
（加重強盜罪）
犯強盜罪而有第 321 條第 1 項各款情形之一者，處 7 年以上有
期徒刑。
前項之未遂犯罰之。


司法院資訊處製作；財團法人民間司法改革基金會備份。
